臺灣桃園地方法院刑事判決
110年度訴字第533號
公  訴  人  臺灣桃園地方檢察署檢察官 
被      告  黃仁傑  


選任辯護人  林庭暘律師
上列被告因違反毒品危害防制條例案件，經檢察官提起公訴（10
9年度偵字第37432號、110年度偵字第4925號），本院判決如下
：
    主  文
黃仁傑犯意圖供製造毒品之用而栽種大麻罪，累犯，處有期徒刑
壹年陸月。
扣案如附表一編號一至三、附表二編號一至二所示之物，沒收銷
燬之；扣案如附表一編號四至十八所示之物，沒收之。
    事  實
黃仁傑明知大麻係毒品危害防制條例第2條第2項第2款所列管之
第二級毒品，不得栽種大麻植株，竟意圖製造大麻而基於裁種大
麻植株之犯意，於民國109年5月某時，向姓名年籍不詳自稱「徐
煒翔」之人取得大麻種子後，以址設桃園市○○區○○○路000號11樓
之5作為栽種大麻之地點，於同年7月某日起，以水耕及燈照方式
種植大麻種子至成株後，剪取大麻葉及大麻莖。
    理  由
一、證據能力：
  ㈠按被告以外之人於審判外之言詞或書面陳述，除法律有規定
    者外，不得作為證據，刑事訴訟法第159條第1項固定有明文
    。惟被告以外之人於審判外之陳述，雖不符前4條之規定，
    而經當事人於審判程序同意作為證據，法院審酌該言詞陳述
    或書面陳述作成時之情況，認為適當者，亦得為證據，同法
    第159條之5第1項亦有明文。查被告黃仁傑及其辯護人於本
    院準備程序時，就本判決所引用審判外之言詞或書面陳述，
    均明示同意有證據能力（見本院卷第79至80頁），本院審酌
    上開證據資料製作時之情況，並無違法不當或證明力明顯過
    低之情形，亦認為以之做為證據應屬適當，依前揭規定，認
    均具有證據能力。
　㈡至本案認定事實所引用之非供述證據，並無證據證明係公務
    員違背法定程序所取得，依刑事訴訟法第158條之4反面解釋
    ，均得為證據。
二、上揭事實，迭據被告於警詢、偵查及本院審理時坦認不諱（
    見偵一卷第21至31頁、第36至37頁、第134至135頁、本院卷
    第77至78頁、第142頁，偵查卷對照表詳如附表三），核與
    證人潘錦億於警詢時證述之內容大致相符（見偵一卷第44至
    46頁、第168頁），且有搜索現場及種植大麻地點照片、搜
    索扣押筆錄、扣押物品目錄表可資為佐，並有附表一所示之
    物扣案可資佐證，且附表一編號1至3、附表二編號1至2所示
    之物，經法務部調查局鑑定後，均確含有第二級第24項毒品
    大麻成分乙節，有該部濫用藥物實驗室110年2月5日調科壹
    字第11023000790號鑑定書在卷足參（見偵二卷第223頁），
    足認被告自白確與事實相符，堪值採信。綜上，本案事證明
    確，被告前開犯行洵堪認定，應依法論科。㈡
三、論罪科刑：
　㈠罪名：
　⒈按毒品危害防制條例第12條第2項所謂之意圖供製造毒品之用
    ，而栽種大麻者，所謂「栽種」係指播種、插苗、移栽、施
    肥、灌溉、除草、收獲等一系列具體行為之總稱，只要行為
    人參與其中一種活動，即屬栽種；至於栽種行為之既、未遂
    ，應以栽種毒品有無出苗而定，換言之，只要有行為人主觀
    上有製造毒品之用之意圖，著手於大麻栽種而有出苗之行為
    ，即屬既遂，無待乎大麻成長至可收成之程度，始謂既遂（
    最高法院101年度台上字第2631號判決可資參照）。查被告
    栽種之大麻已出苗，有扣押物照片附卷可稽(見偵二卷第114
    頁、第221至222頁)，揆諸前揭判決意旨，無論被告種植之
    大麻是否成長開花而處於可收成之程度，其意圖供製造毒品
    之用而栽種大麻之犯行已屬既遂。
　⒉又大麻係屬毒品危害防制條例第2條第2項第2款所列之第二級
    毒品，而依毒品危害防制條例第2條第2項第2款規定，第二
    級毒品係指罌粟、古柯、大麻、安非他命、配西汀、潘他唑
    新及其該條例附表二所列之相類製品而言，未包括大麻種子
    ，是大麻種子固非屬毒品危害防制條例第2條第2項第2款所
    列之第二級毒品，但依毒品危害防制條例第14條第4項規定
    ，仍不得持有。是核被告所為，係犯毒品危害防制條例第12
    條第2項規定之意圖供製造毒品之用而栽種大麻罪，被告持
    有大麻種子之低度行為，為其意圖供製造毒品之用而栽種大
    麻犯行所吸收，不另論罪。
　㈡罪數關係：
　　被告自109年6至7月起，迄109年11至12月間止，栽種大麻之
    犯行係於密切接近之時地實施，且係侵害同一之法益，各行
    為之獨立性極為薄弱，依一般社會健全觀念，在時間差距上
    ，難以強行分開，在主觀上顯係基於一貫之犯意，接續施行
    ，應認係屬接續犯，而為包括之一罪。
　㈢不予加重其刑之說明：
　⒈按司法院釋字第775號解釋略謂：刑法第47條第1項之累犯規
    定，不分情節一律加重最低本刑，不符憲法罪刑相當原則，
    牴觸憲法第23條之比例原則，有關機關應自解釋公布日起2
    年內修正之，於修正前，法院就該個案應依解釋意旨，裁量
    是否加重最低本刑等語。亦即，於現行刑法第47條第1項累
    犯規定修正之前，法院仍得斟酌個案情形，裁量是否加重最
    低本刑。
  ⒉經查，被告前因竊盜案件，經本院以105年度審易字第1397號
    判決判處有期徒刑4月確定，並於106年2月10日執行完畢等
    情，有臺灣高等法院被告前案紀錄表在卷可稽，是其於受有
    期徒刑之執行完畢後，5年以內故意再犯本件有期徒刑以上
    之罪，為累犯。然本院審酌被告前揭竊盜案件，與本案所犯
    毒品案件之犯罪型態、罪質、犯罪情節及立法處罰之目的均
    迥異，復無其他證據可認被告具特別惡性或對刑罰反應力薄
    弱之情，依上開解釋意旨，爰不依刑法第47條第1項規定加
    重其刑。
　㈣減輕其刑：
　⒈按毒品危害防制條例第12條第2項所定「意圖供製造毒品之用
    ，而栽種大麻者，處5年以上有期徒刑，得併科500萬元以下
    罰金」之規定，不論行為人犯罪情節之輕重，均以5年以上
    有期徒刑之重度自由刑相繩，對違法情節輕微、顯可憫恕之
    個案，法院縱適用刑法第59條規定酌減其刑，最低刑度仍達
    2年6月之有期徒刑，無從具體考量行為人所應負責任之輕微
    ，為易科罰金或緩刑之宣告，尚嫌情輕法重，致罪責與處罰
    不相當；上開規定對犯該罪而情節輕微者，未併為得減輕其
    刑或另為適當刑度之規定，於此範圍內，對人民受憲法第8
    條保障人身自由權所為之限制，與憲法罪刑相當原則不符，
    有違憲法第23條比例原則，相關機關應自司法院釋字第790
    號解釋公布之日（即109年3月20日）起1年內，依該解釋意
    旨修正之；逾期未修正，其情節輕微者，法院得依該解釋意
    旨減輕其法定刑至2分之1，此為司法院釋字第790號解釋在
    案。然而，自該解釋公布迄今已逾1年，相關機關迄今尚未
    依上開解釋意旨完成修法，本院審酌被告於警詢、偵訊及本
    院審理時就栽種大麻部分均坦認且供陳僅係為供自己施用之
    目的，被告所犯情節及惡性尚非重大，對社會治安、國民健
    康之危害相對較小，然無併為得減輕其刑或另為適當刑度之
    規定，於此範圍內，對人民受憲法第8條保障人身自由權所
    為之限制，與憲法罪刑相當原則不符，有違憲法第23條比例
    原則，爰依上開解釋意旨減輕其刑。
　⒉又犯罪之情狀顯可憫恕，認科以最低度刑仍嫌過重者，得酌
    量減輕其刑，刑法第59條定有明文。此所謂「犯罪之情狀」
    ，與同法第57條規定科刑時應審酌之一切情狀，並非有截然
    不同之領域，於裁判上酌減其刑時，應就犯罪一切情狀，予
    以全盤考量，參以司法院大法官釋字第263號揭櫫之解釋意
    旨，「情輕法重」者，縱非客觀上足以引起一般同情，惟經
    考量被告犯罪情狀及結果，適用刑法第59條規定酌減其刑，
    應無悖於社會防衛之刑法機能（最高法院81年度台上字第86
    5號判決即同此旨）。本案被告所犯毒品危害防制條例第12
    條第2項之意圖供製造毒品之用而栽種大麻罪，其法定刑係
    「5年以上有期徒刑，得併科500萬元以下罰金」，然同為意
    圖供製造毒品之用而栽種大麻者，其原因動機不一，犯罪情
    節亦未必盡同，或有大規模栽種以圖製造毒品生產，俾轉售
    牟利者，亦有小量栽種、製造僅為供己施用者，所造成之危
    害社會程度自明顯有別，惟法律科處此類犯罪，所設之法定
    最低本刑卻屬相同而為前開規定，不可謂不重，是本院審酌
    被告栽種之大麻植株之數量非鉅，種植地點復為被告租處之
    內，足見應非屬大型、專業、營利之製造者，且查無證據認
    定被告除自用外，尚出於其他目的，再參以被告於警詢、偵
    訊及本院審理時均已坦承犯行，倘就被告意圖供製造毒品之
    用，而栽種大麻犯行論以法定最低度刑有期徒刑5年，依前
    揭司法院釋字第790號解釋減刑後，最低度刑仍為有期徒刑2
    年6月，依被告犯罪之具體情狀及行為背景觀之，猶有情輕
    法重之情，縱宣告前述減刑後之最低度刑猶嫌過重，爰依刑
    法第59條規定遞予酌減其刑。
　㈤量刑：
　  茲以行為人責任為基礎，本院審酌被告明知大麻對人體身心
    之危害，竟無視國家杜絕毒品犯罪之禁令，仍意圖供製造毒
    品之用而栽種大麻，實屬可責，應予相當之非難；惟念被告
    犯後坦認犯行之態度，兼衡其自承國中肄業之智識程度、從
    事中古車買賣、經濟小康等生活狀況（見偵一卷第19頁）；
    復考量其犯罪動機、目的、手段、情節、栽種大麻之數量、
    期間及素行等一切情狀，量處如主文所示之刑，以資懲儆。
    ㈥　
四、沒收之說明：
　㈠扣案如附表一編號1至3所示之物，經鑑定後，確檢出含第二
    級第24項毒品大麻之成分，有前述法務部鑑定書在卷可憑，
    該鑑定書雖指出本案獲案毒品表登載送驗之毒品數量為毛重
    143.9公克，似僅為附表一編號1至2、附表二編號3至4所示
    之大麻檢品之總毛重，然經法務部拆封送檢之物，其實秤重
    量為毛重396.12公克，則附表一編號3所示之大麻莖2支，應
    同為前述送驗之列，均應依毒品危害防制條例第18條第1項
    前段規定沒收並銷燬之。又包裝上開之物之外包裝袋，均係
    用於包裹毒品，其上顯留有該毒品之殘渣，衡情自難與之剝
    離，且無析離之實益與必要，該外包裝袋應併予諭知沒收銷
    燬之；至因鑑驗用罄之部分，既已滅失，爰不另宣告沒收銷
    燬。㈡
　㈡扣案如附表二編號1至2所示之物，固經被告供陳為其施用第
    二級毒品大麻所剩部分，而與本案無涉，然該等之物既經檢
    出含有第二級第24項毒品大麻之成分，依前揭說明，該等物
    品及外包裝袋，均應依毒品危害防制條例第18條第1項前段
    規定沒收並銷燬，至因鑑驗用罄之部分，則不另宣告沒收銷
    燬之。㈡
　㈢扣案如附表一編號4至18所示之物，均為被告所有，供本案栽
    種大麻所用之物，爰依毒品危害防制條例第19條第1項之規
    定，均宣告沒收之。
  ㈣至本案其餘扣案物，未經本判決敘及者，皆經本院依卷內事
    證審認與本案所涉各罪無涉，難認為本案犯罪工具、其他應
    沒收或得沒收之物，尚乏沒收之依據，其中被告所有之手機
    2支，亦據本院以110年度聲字第2727號裁定發還被告，併此
    敘明。
據上論斷，應依刑事訴訟法第299條第1項前段，判決如主文。
本案經檢察官劉哲名提起公訴，由檢察官蔡宜均到庭執行職務。
中    華    民    國    111   年     1    月    26    日
                  刑事第十一庭  審判長法  官  潘政宏
                                      法  官  林育駿
                                      法  官  蔡旻穎
以上正本證明與原本無異。
如不服本判決應於收受判決後20日內向本院提出上訴書狀，並應
敘述具體理由。其未敘述上訴理由者，應於上訴期間屆滿後20日
內向本院補提理由書(均須按他造當事人之人數附繕本)「切勿逕
送上級法院」。 
　　　　　　　　　　　　　　　        書記官　黃瓊儀
中　　華　　民　　國　　111 　年　　1 　　月　　27　　日
附錄本案論罪科刑法條：
毒品危害防制條例第12條
意圖供製造毒品之用，而栽種罌粟或古柯者，處無期徒刑或7年
以上有期徒刑，得併科新臺幣7百萬元以下罰金。
意圖供製造毒品之用，而栽種大麻者，處5年以上有期徒刑，得
併科新臺幣5百萬元以下罰金。
前二項之未遂犯罰之。

附表一：
編號 物品名稱及數量 備註 1 大麻葉1包(毛重5.5公克) 檢出含第二級第24項毒品大麻成分 2 大麻葉1包(毛重130.5公克) 檢出含第二級第24項毒品大麻成分 3 大麻莖2支（毛重51.5公克） 檢出含第二級第24項毒品大麻成分 4 除濕機1台 供犯罪所用 5 無土栽培營養液29包 供犯罪所用 6 水耕箱27個 供犯罪所用 7 植物生長燈8個 供犯罪所用 8 盆栽38個 供犯罪所用 9 空氣幫浦4組 供犯罪所用 10 風扇2臺 供犯罪所用 11 抽風機2組 供犯罪所用 12 肥料8包 供犯罪所用 13 肥料5瓶 供犯罪所用 14 水質調整劑2瓶 供犯罪所用 15 驅蟲液1瓶 供犯罪所用 16 溫濕度計3支 供犯罪所用 17 PH檢測器2支 供犯罪所用 18 光感測計1個 供犯罪所用 

附表二：
編號 物品名稱及數量 備註 1 第二級毒品大麻1盒(毛重6.2公克) 檢出含第二級第24項毒品大麻成分，與本案無關 2 大麻1罐(毛重1.7公克) 檢出含第二級第24項毒品大麻成分，與本案無關 3 研磨器1個 檢出含第二級第24項毒品大麻成分，與本案無關 4 煙斗2支 供被告施用大麻之用，與本案無關 5 霧化器1支 供被告施用大麻之用，與本案無關 

附表三：
原偵查卷案號 簡稱 臺灣桃園地方檢察署109年度偵字第37432號卷 偵一卷 臺灣桃園地方檢察署110年度偵字第4295號卷 偵二卷